臺灣高等法院民事裁定　　　　　　　　　100年度抗字第566號
抗　告　人　鍾年旭
上列抗告人因與相對人趙秀月間停止執行事件，對於中華民國10
0年3月9日臺灣士林地方法院100年度聲字第131 號裁定，提起抗
告，本院裁定如下：
    主  文
抗告駁回。
抗告費用由抗告人負擔。
    理  由
一、按有回復原狀之聲請，或提起再審或異議之訴，或對於和解
    為繼續審判之請求，或提起宣告調解無效之訴、撤銷調解之
    訴，或對於許可強制執行之裁定提起抗告時，法院因必要情
    形或依聲請定相當並確實之擔保，得為停止強制執行之裁定
    ，強制執行法第18條第2 項定有明文。又法院依上開法文，
    以裁定命債務人供擔保後停止強制執行，其擔保金額之多寡
    應如何認為相當，原屬於法院職權裁量之範圍；此項擔保係
    備供強制執行債權人因停止執行所受損害之賠償，故法院定
    擔保金額時，自應斟酌該債權人因停止執行可能遭受之損害
    ，以為衡量之標準，在確定判決命為金錢給付之情形，係指
    債權人因停止執行延後受償，未能即時利用該款項，所可能
    遭受之損害而言。
二、本件抗告人以原法院99年度拍字第294 號拍賣抵押物裁定為
    執行名義（下稱系爭拍賣抵押物裁定），聲請拍賣相對人如
    附表所示之不動產（下稱系爭不動產），請求在新臺幣（下
    同）500萬元範圍內為給付，經原法院以99年度司執字第352
    36號執行事件執行中（下稱系爭執行事件）。嗣相對人以抗
    告人據以設定上開抵押權之臺灣臺北地方法院（下稱臺北地
    院）85年度簡上字第123 號和解筆錄（下稱系爭和解筆錄）
    ，係相對人之前夫鄭宇鎮無權代理相對人所作成，業據刑事
    案件偵查中。相對人已對抗告人提起確認系爭和解筆錄和解
    債權不存在之訴，由原法院以100年度訴字第125號民事事件
    （下稱系爭訴訟）受理在案，爰依強制執行法第18條第2 項
    規定，聲請裁定停止系爭執行程序等語。原法院裁定准抗告
    人供擔保110 萬元後，就原法院系爭執行事件之強制執行程
    序，於系爭訴訟事件終結前暫予停止執行。抗告意旨略以：
    相對人所提起之系爭訴訟非屬強制執行法第18條第2 項所列
    舉得裁定停止強制執行之訴訟類型，自不得裁定停止執行。
    又原法院以法院辦案期間共4年4個月，計算抗告人因本件停
    止執行所可能遭受之利息損失約為108萬2,500元，加計系爭
    不動產價格變動之可能、抗告人因延後受償所負之資本風險
    等情狀，卻僅核定相對人應供之擔保為110 萬元，其中系爭
    不動產價格變動之可能及抗告人因延後受償所負之資本風險
    部分，竟僅核定區區1萬7,500元，顯有悖於一般經驗法則，
    實有不當，爰提起抗告，請求廢棄原裁定等語。
三、經查：
  (一)按抵押權人聲請拍賣抵押物，經法院為許可強制執行之裁定
    而據以聲請強制執行，抵押人對該裁定提起抗告或依強制執
    行法第14條提起異議之訴時，法院得依同法第18條第2 項為
    停止強制執行之裁定，則抵押人如以該裁定成立前實體上之
    事由主張該裁定不得為執行名義而提起訴訟時，其情形較裁
    定程序為重，依「舉輕明重」之法理，參考公證法第11條第
    3項及非訟事件法第101條第2 項規定，抵押人自得依強制執
    行法第18條第2 項規定聲請為停止強制執行之裁定。本件相
    對人提起系爭訴訟，請求確認抗告人據以設定上開抵押權之
    系爭和解筆錄之和解債權不存在，有民事強制執行聲請狀、
    系爭拍賣抵押物裁定、起訴狀及臺北地院84年度北簡字第60
    34號宣示判決筆錄、系爭和解筆錄等影本在卷可稽（見本院
    卷第9 至21頁），並經原法院調取該執行卷宗及系爭訴訟卷
    宗查明屬實，均堪信為真實。是原法院依首揭規定酌定相當
    擔保，准相對人供擔保後，就原法院系爭執行事件之強制執
    行程序，於系爭訴訟事件終結前停止執行，核無不合。
  (二)復查原法院以抗告人聲請系爭執行事件，執行相對人財產之
    債權金額為500 萬元，若相對人聲請停止執行獲准，抗告人
    受償之時間必然延宕，是本件相對人因停止強制執行程序可
    能所受之損害，即為停止期間所發生之法定遲延利息。系爭
    訴訟事件係得上訴於第三審之案件，參考各級法院辦案期限
    實施要點規定，第一、二、三審通常程序審判案件之期限分
    別為1年4個月、2年、1年，共計4年4個月，按法定週年利率
    5%計算，則相對人因停止執行所可能遭受之利息損失約為10
    8萬3,333元〔計算式：5,000,000×5%×（4＋4/12）=1,083
    ,333，元以下四捨五入，原裁定誤算為1,082,500元〕。再
    斟酌系爭不動產價格變動之可能、相對人因延後受償所負之
    資本風險等情狀，認本件抗告人因相對人提起系爭訴訟，而
    停止執行致未能即時受償之損害額約為110 萬元，酌定相對
    人應供擔保金額為110 萬元。是則原法院業已斟酌抗告人之
    債權金額、按法定利率年息5%估算抗告人於系爭訴訟審理期
    間因停止執行致延宕受償所受利息損失及系爭不動產價格變
    動之可能、相對人因延後受償所負之資本風險等種種情狀。
    雖其中單就系爭不動產價格變動之可能及抗告人因延後受償
    所負之資本風險部分，僅核定1萬6,667元，稍為偏低，但衡
    諸目前市場上不動產價格居高不下，抗告人復為系爭不動產
    之抵押權人，有優先受償權，其風險相對較低，加上估算利
    率以法定利率年息5% 計算，又遠高於市場之一般利率行情，
    綜觀上列各情，原法院酌定110 萬元命相對人提供擔保，以
    整體評估該金額尚稱允當。從而原法院酌定相對人應供擔保
    金額110 萬元後准予停止執行，核無違誤。抗告意旨指摘原
    裁定不當，求予廢棄，為無理由，應予駁回，爰裁定如主文
    。
中    華    民    國  100     年      5   月    31    日
                   民事第四庭
                       審判長法  官 張劍男
                             法  官 翁昭蓉
                             法  官 陳靜芬
正本係照原本作成。
本裁定除以適用法規顯有錯誤為理由外，不得再抗告。如提起再
抗告，應於收受後10日內委任律師為代理人向本院提出再抗告狀
。並繳納再抗告費新台幣１千元。
中    華    民    國   100    年    6     月    3     日
                             書記官 應瑞霞
附表：
 ┌──────────────────────┬──┬────┬────┐
 │ 土       地       坐      落               │    │面    積│        │
 ├──┬───┬───┬───┬───┬───┤地目├────┤權利範圍│
 │編號│縣  市│鄉  鎮○  段  │小  段│地  號│    │平方公尺│        │
 │    │      │市  區│      │      │      │    │        │        │
 ├──┼───┼───┼───┼───┼───┼──┼────┼────┤
 │    │      │      │      │      │      │    │        │        │
 │ 1  │臺北市│南港區○○○段│  五  │ 257  │ 建 │  874   │  1/30  │
 │    │      │      │      │      │      │    │        │        │
 └──┴───┴───┴───┴───┴───┴──┴────┴────┘
 ┌────────────────────────────────────┐
 │建物標示                                                                │
 ├──┬───┬──────┬─────┬───────┬─────┬──┤
 │    │      │            │          │  建物面積    │ 附屬建物 │權利│
 │編號│建  號│ 基地坐落   │ 建物門牌 ├───────┴─────┤範圍│
 │    │      │            │          │       （平方公尺）       │    │
 ├──┼───┼──────┼─────┼───────┬─────┼──┤
 │    │      │臺北市南港區│臺北市南港│  層次：2層   │          │    │
 │ 1  │2134  │玉成段5小段 │區○○街15│  面積：90.05 │陽台：9.43│全部│
 │    │      │257地號     │3巷1號2樓 │              │          │    │
 └──┴───┴──────┴─────┴───────┴─────┴──┘